智慧財產及商業法院民事裁定  
111年度民著上字第10號
上  訴  人  大新店民主有線電視股份有限公司
法定代理人  陳柏宇                         
訴訟代理人  周宇修律師   
            李郁婷律師             
被上訴人    東昱投資股份有限公司
法定代理人  施定遠             
訴訟代理人  簡凱倫律師
            陳長文律師     
上列當事人間請求返還不當得利事件，上訴人對於中華民國111
年5月26日本院110年度民著訴字第138號第一審判決提起上訴，
本院裁定如下：
    主  文
本件移送臺灣高等法院。
    理  由
一、按訴訟之全部或一部，法院認為無管轄權者，應依原告之聲
     請或依職權以裁定移送於其管轄法院，民事訴訟法第28條
    第1項定有明文。又管轄權之有無，為法院應依職權調查之
    事 項，故法院受理民事事件，應就原告主張之原因事實調
    查其 就該事件有無管轄權，且應依原告主張之事實，按諸
    法律關於管轄之規定而為認定，與其請求之是否成立無涉（
    最高法 院65年度台抗字第162號民事判決先例參照）。再依
    智慧財產案件審理法第7條規定，智慧財產及商業法院管轄
    之民事訴訟事件，以智慧財產及商業法院組織法第3條第1款
    、第4款規定者為限，第1款採列舉方式，係指智慧財產權人
    根據各該法律規定之效果，以之為訴訟標的所起訴之民事事
    件，如權利人非以上開法律規範所保護權利之構成要件、效
    力為請求，作為法院裁判之標的，即難認屬該款所規定之民
    事事件；第4款係基於智慧財產權具有快速創新之特性，為
    因應將來新發生之智慧財產案件，明定「其他依法律規定或
    經司法院指定由智慧財產及商業法院管轄之案件」，以資概
    括，經司法院以民國110年4月27日院台廳行三字第11000126
    56號函指定：㈠不當行使智慧財產權權利所生損害賠償爭議
    事件。㈡當事人以一訴主張單一或數項訴訟標的，其中主要
    部分涉及智慧財產權，如係基於同一原因事實而不宜割裂之
    民事事件，均為智慧財產權訴訟，由智慧財產及商業法院管
    轄。因此，若非上開事件，即不屬於智慧財產民事事件，智
    慧財產及商業法院即無管轄權，自無智慧財產案件審理法第
    19條所定對於智慧財產事件之第一審裁判不服而上訴者，向
    管轄之智慧財產及商業法院為之規定適用。
二、被上訴人起訴主張其為有線電視頻道代理業者，前與上訴人
    簽署107年度基本頻道播送授權協議書，上訴人選購國興衛
    視台等8個節目頻道於新北市○○區等經營區域之公開播送權
    ，約定授權期間自107年1月1日至同年12月31日，授權期間
    屆滿後，上訴人未獲授權，無法律上之原因，仍持續公開播
    送除國興衛視台外之其餘7個節目頻道（下稱系爭7個節目頻
    道）予收視戶而受有利益，致被上訴人受有相當於授權費用
    之損害，自得依不當得利之法律關係，請求上訴人返還所受
    之利益，聲明：㈠上訴人應給付原告新臺幣（下同）8,828,2
    92元，及自109年2月29日起至清償日止，按週年利率5%計算
    之利息。㈡被上訴人願供擔保，請准宣告假執行。
三、被上訴人主張上訴人有不當得利之情形而向臺灣臺北地方法
    院起訴後，經該院以110年度智字第14號裁定認本件屬著作
    權法所保護之智慧財產權益所生民事訴訟事件而移送本院，
    因兩造均未聲明不服而告確定，本院即受其羈束（民事訴訟
    法第30條第1項規定參照）。嗣經本院第一審審理後認定上
    訴人無法律上之原因自108年1月1日至同年12月31日公開播
    送系爭7個頻道，而受有不用支付授權費用予被上訴人之利
    益，是被上訴人依不當得利之規定，請求8,828,292元及自1
    09年2月29日（北院卷第17頁）起至清償日止，按週年利率5
    %計算之利息。上訴人不服提起上訴，觀諸兩造所提上訴理
    由及答辯理由，仍係以被上訴人得否依民法第179條規定請
    求為本件爭點（本院二審卷第51至62、81至97頁）。準此，
    被上訴人請求法院裁判之事項，顯非智慧財產及商業法院組
    織法第3條第1款所示專利法、商標法、著作權法、光碟管理
    條例、營業秘密法、積體電路電路布局保護法、植物品種及
    種苗法或公平交易法所保護之智慧財產權益所生之第一審或
    第二審民事事件，亦非前開經司法院指定由本院管轄之民事
    事件。從而，本件既非對於智慧財產民事事件之第一審裁判
    不服而提起上訴，自無智慧財產案件審理法第19條規定之適
    用，本件之第二審管轄法院應屬臺灣高等法院而非本院，揆
    諸首揭說明，爰依職權將本件上訴移送臺灣高等法院。
四、依民事訴訟法第28條第1項，裁定如主文。
中　　華　　民　　國　　111 　年　　9 　　月　  30　　日
                          智慧財產第一庭
                            審判長法  官　蔡惠如
                                  法  官　陳端宜
                                  法  官　吳俊龍
以上正本係照原本作成。
如不服本裁定，應於收受送達後10日內向本院提出抗告狀，並應
繳納抗告費新臺幣1千元。
中　　華　　民　　國　　111 　年　　10 　 月　   7　　日
　　　　　　　　　　　　　        書記官　江虹儀